臺灣桃園地方法院民事判決　九十二年度訴字第一七九九號
　　原　　　告　大福先鋒股份有限公司
　　法定代理人　丙○○○
　　訴訟代理人　丁○○
　　被　　　告　橡榮電子材料股份有限公司
　　　　　　　　　　　　　設桃.
　　法定代理人　甲○○　　住同.
　　訴訟代理人　戊○○　　住同.
　　　　　　　　乙○○　　住同.
右當事人間請求給付工程款事件，於民國九十三年三月十一日言詞辯論終結，本院判
決如左：
    主    文
被告應給付原告新臺幣陸拾玖萬柒仟零伍拾元，及自民國九十二年九月二十日起至
清償日止，按年息百分之五計算之利息。
訴訟費用由被告負擔。
本判決於原告以新臺幣貳拾萬仟元為被告供擔保後，得假執行。但被告如以新臺
幣陸拾玖萬柒仟零伍拾元為原告預供擔保，得免為假執行。
    事    實
甲、原告方面：
一、聲明：如主文第一項所示，並陳明願供擔保，請准宣告假執行。
二、陳述：
（一）原告於民國八十九年三月三日承攬被告之自動倉儲主機試車調整修改工程，工
      程款總價為新臺幣（下同）一百五十三萬九千三百元（含百分之五之營業稅在
      內），被告已給付原告九十二萬三千五百八十元，被告尚欠原告工程款六十一
      萬五千七百二十元（1,539,300-923,580 =615,720，下稱第一筆工程款）未償
      。嗣被告於九十年六月八日因上開機械故障要求原告維修，被告應給付原告修
      繕費用為八萬一千三百三十三元（下稱第二筆工程款），故被告尚應給付原告
      之工程款金額合計為六十九萬七千零五十三元（615,720＋81,333 =697,053，
      下稱系爭工程款），經原告屢次向被告催討，被告均置之不理，原告遂於九十
      二年四月十四日以台北迪化街郵局第一六二號存證信函向被告催討，且於同年
      月二十四日再次向被告請求上述款項，被告公司總經理張淵全以整理債務為由
      ，要求給予三個月時間，同年七月二十八日原告再向被告催討，被告仍未清償
      ，經原告於同年月二十九日及三十一日兩度將和解書傳真與被告，亦遭被告拒
      絕。
（二）依照社會經驗法則，請求權之起算點並非以兩造簽約時即行起算，而原告於九
      十年三月八日開立統一發票時，被告尚未就該統一發票所示工程進行驗收，故
      原告於開立上開統一發票時仍欠缺請求權之成立要件，嗣原告於九十年六月八
      日至被告處維修上開機械後，原告請求被告給付系爭工程款，遭被告所拒絕，
      故系爭工程款請求權應自九十年六月八日起算時效期間。又原告不但於九十二
      年四月十四日寄發存證信函向被告催討，並於同年一月至三月不斷以電話向被
      告催討，被告之訴訟代理人乙○○及會計人員皆有接到電話，故原告並未遲誤
      行使系爭工程款之請求權，依民法第一百二十七條及第一百二十九條規定，原
      告之工程款請求權既有時效中斷之事由，則被告不得以消滅時效完成為由而拒
      絕給付系爭工程款。
三、證據：提出下列證據為證。
原證一：被告於八十九年三月三日向原告所為之訂單影本一份。
原證二：支票影本二張。
原證三：統一發票影本二紙。
原證四：原告於九十年六月八日所出具之維修處理申請單影本一紙。
原證五：台北迪化街郵局第一六二號存證信函及其回執影本各一紙。
原證六：被告變更登記表一份、戶籍謄本一份。
原證七：原告所提出之和解書影本一紙、被告公司之總經理張淵全名片影本一紙。
乙、被告方面：
一、聲明：
（一）原告之訴駁回。
（二）如受不利之判決，願供擔保請准宣告免為假執行。
二、陳述：
（一）系爭工程款屬承攬人之報酬請求，依民法第一百二十七條第七款規定，該請求
      權因二年間不行使即屬時效消滅，復依民法第三百十五條及第一百二十八條之
      規定，如承攬契約雙方未定清償期限，則工程款請求權應自債權成立時即可行
      使，從而，該工程款請求權之時效期間亦應自債權成立時起算，原告於八十九
      年三月三日向被告承攬自動倉儲主機試車調整修改工程時，並未就工程款之給
      付定有清償期限，故原告對被告之工程款請求權應自原告施工完成並簽發統一
      發票向被告請款時即可行使，至被告簽發票據與原告以支付工程款之行為係屬
      履行債務之法律關係，與原告之工程款請求權有無罹於消滅並無相關，故系爭
      工程款請求權已因二年間不行使而罹於時效，被告自得拒絕給付第一筆工程款
      ，縱原告於時效消滅後另以存證信函向被告請求給付，亦不影響第一筆工程款
      請求權已罹於時效之認定。
（二）原告於九十年六月八日至被告處維修上開機器完成後，第二筆工程款之請求權
      即屬成立而得行使，縱原告於九十年七月七日寄發請款通知單請領加計百分之
      五營業稅後之修繕費用八萬一千三百三十三元，然被告係於九十二年九月十九
      日接獲原告向鈞院聲請核發之九十二年度促字第六一○○○號支付命令，依民
      法第一百三十條規定，時效因請求而中斷者，若於請求後六個月內不起訴，視
      為不中斷，故第二筆工程款請求權亦罹於時效，被告得拒絕給付第二筆工程款
      。
三、證據：提出下列證據為證。
被證一：統一發票影本二紙。
被證二：台北迪化街郵局第一六二號存證信函影本一紙。
被證三：原告於九十年六月八日所出具之維修處理申請單影本一紙。
被證四：九十年七月七日請款通知單影本一紙。
被證五：被告於八十九年三月三日向原告所為之訂單影本一份。
    理    由
一、本件原告起訴主張：其承攬被告之自動倉儲主機試車調整修改工程，工程款總價
    為一百五十三萬九千三百元（含百分之五之營業稅在內），被告已給付原告九十
    二萬三千五百八十元，被告尚欠原告工程款六十一萬五千七百二十元（ 1,539,3
    00-923,580=615,720）未償。嗣被告於九十年六月八日因上開機械故障要求原告
    維修，被告應給付原告修繕費用八萬一千三百三十三元，故被告應給付原告工程
    款總額為六十九萬七千零五十三元（615,720＋81,333 =697,053），經原告屢次
    向被告催討，被告均置之不理，爰依承攬之法律關係訴請被告給付原告六十九萬
    七千零五十三元，及自支付命令聲請狀繕本送達之翌日（即九十二年九月二十日
    ）起至清償日止，按年息百分之五計算之利息等情。被告則以：系爭工程款請求
    權係屬承攬人之報酬，依民法第一百二十七條第七款規定，該請求權因二年間不
    行使即罹於時效，又本件承攬契約雙方未定清償期限，則系爭工程款請求權應自
    債權成立時即可行使，而第一筆工程款請求權應自原告施工完成，並於九十年三
    月八日開立統一發票時起算時效期間，第二筆工程款則於九十年六月八日原告至
    被告處維修上開機器完成後起算時效期間，被告於九十二年九月十九日才收受原
    告向本院聲請核發之九十二年度促字第六一○○○號支付命令，從而，系爭工程
    款請求權均已時效消滅，被告自得拒絕給付系爭工程款等語，資為抗辯。
二、原告主張其於八十九年三月三日承攬被告之自動倉儲主機試車調整修改工程，該
    工程款之總價在加上營業稅百分之五後，共計為一百五十三萬九千三百元，被告
    已給付原告九十二萬三千五百八十元，被告尚欠原告工程款六十一萬五千七百二
    十元未償，嗣因上開機器故障，原告於九十年六月八日至被告處維修，被告另須
    給付原告修繕費用合計八萬一千三百三十三元，原告於九十二年四月十四日以存
    證信函向被告催討系爭工程款，被告迄未清償等情，業據其提出被告於八十九年
    三月三日向原告所為之訂單影本一份、支票影本二張、統一發票影本二紙、原告
    於九十年六月八日所出具之維修處理申請單影本一紙、台北迪化街郵局第一六二
    號存證信函及其回執影本各一紙為證，復為被告所不爭執，是原告此部分主張堪
    信屬實。惟被告抗辯系爭工程款請求權已罹於時效，被告得拒絕給付系爭工程款
    等語，為原告所否認。茲本件所應審究者為系爭工程款請求權有無罹於時效。
三、被告對於第一筆工程款請求權自九十年三月八日起原告即得依約行使一事並未能
    舉證證明，而系爭工程款請求權均已因原告於九十二年四月十四日對被告寄發存
    證信函而發生中斷時效之事由，且原告於請求後六個月內已對被告起訴，故系爭
    工程款請求權並未罹於時效：
（一）按「消滅時效，自請求權可行使時起算。以不行為為目的之請求權，自為行為
      時起算」，又「左列各款請求權，因二年間不行使而消滅：七、技師、承攬人
      之報酬及其墊款」，民法第一百二十八條及第一百二十七條第七款固分別定有
      明文。然因當事人主張有利於己之事實者，就其事實有舉證之責任，被告抗辯
      系爭工程款有時效消滅之事由存在，被告對此有利於己之事實即應負舉證之責
      。次按「消滅時效，因左列事由而中斷：一、請求。二、承認。三、起訴」，
      又「時效因請求而中斷者，若於請求後六個月內不起訴，視為不中斷」，民法
      第一百二十九條第一項第一款及第一百三十條分別定有明文。
（二）原告主張其於九十年三月八日開立統一發票時尚未符合系爭訂單之付款條件，
      故第一筆工程款請求權並非以開立上開統一發票時起算時效期間等語，惟被告
      抗辯原告自九十年三月八日即得行使第一筆工程款請求權，而該筆工程款請求
      權已罹於時效等語。經查，依兩造於八十九年三月三日所簽立系爭訂單中關於
      付款條件之記載：「１、訂金，百分之三十，月結；２、一號機完工，百分之
      三十，月結；３、二號機完工，百分之三十，月結；４、驗收完成，百分之十
      ，月結」等語，可知兩造係將工程總價款一百五十三萬九千三百元分成四期，
      除第一期款項屬於定金外，其餘款項則依原告施工進度分期給付，且每期價款
      均以月結方式為之一節，應堪認定，而被告於八十九年五月三日及八十九年十
      一月二十七日已分別給付面額均為四十六萬一千七百九十元之支票二紙與原告
      作為第一期及第二期款項，且經原告提示兌現完畢，已如前述，而原告雖於九
      十年三月八日將第三期及第四期合計金額為六十一萬五千七百二十元開立統一
      發票一紙交與被告，然系爭訂單上既約定於原告將本件工程二號機完工後始可
      向被告請求第三期價款，且在被告將原告所施作之本件工程驗收完成後始可請
      領第四期價款，是原告開立統一發票之日期非屬兩造所約定付款條件之一，從
      而，單憑統一發票開立之日期並不足以逕行認定原告將本件工程二號機完工及
      被告完成驗收之時點，又原告於九十二年四月十四日寄與被告催討系爭工程款
      之存證信函上記載略以：因本公司（即原告）承做貴公司（即被告）自動倉儲
      主機試車調整修改工程早已驗收完畢，餘款六十一萬五千七百二十元，自九十
      年五月八日至今尚未支付等語，有該存證信函影本一份附卷可稽，而被告於本
      院審理中自陳其於九十二年四月十五日有受到該份存證信函，且對原告所陳述
      之事實經過並無反對之意見等語（參見九十三年二月十一日準備程序筆錄），
      故依該存證信函之內容可知原告於九十年三月八日開立統一發票時應當尚未符
      合系爭訂單上所約定之付款條件，原告才於該存證信函中載明被告應於九十年
      五月八日給付第一筆工程款，被告對於原告自九十年三月八日起即得向被告請
      求第一筆工程款乙節復未能提出其他證據以供本院參酌，是被告抗辯第一筆工
      程款請求權應自原告開立統一發票之日即九十年三月八日起算時效期間云云，
      並非可採。
（三）依原告於九十二年四月十四日寄發與被告之存證信函所載，被告應於九十年五
      月八日將第一筆工程款給付原告，而非以統一發票所載日期即九十年三月八日
      為請求之時點，是第一筆工程款請求權係自九十年五月八日起才符合系爭訂單
      之付款條件一節，應堪認定。而該筆工程款請求權自九十年五月八日起至九十
      二年四月十五日被告收受上開存證信函為止，尚未逾二年之期間，原告以上開
      存證信函向被告為請求付款之意思表示，則關於第一筆工程款請求權部分已發
      生中斷時效之事由，嗣因被告對原告之請求仍置之不理，原告遂於九十二年八
      月二十九日聲請本院對被告發支付命令，經被告聲明異議，故以原告上開支付
      命令聲請狀視為起訴，有本院九十二年八月二十九日之收狀章附卷可稽，是原
      告向被告請求後，已於六個月內對被告起訴，從而，被告抗辯第一筆工程款請
      求權已罹短期消滅時效並非可採。至第二筆工程款係原告於九十年六月八日至
      被告處修繕上開機器後，被告所應給付原告之款項，因原告於九十二年四月十
      四日之存證信函中已一併請求，兩者相距之期間並未逾二年，依法亦發生中斷
      時效之事由，原告既於九十二年八月二十九日支付命令聲請狀中同時請求第二
      筆工程款，且因該支付命令聲請狀已視同起訴，則第二筆工程款請求權亦無罹
      於時效。
四、綜上所述，原告主張其於八十九年三月三日承攬被告之自動倉儲主機試車調整修
    改工程，並於九十年六月八日為被告修繕上開機器設備之故障，被告尚應給付原
    告六十九萬七千零五十三元乙節應屬有據，被告抗辯系爭工程款已罹於短期消滅
    時效云云，並不足採，從而，原告基於承攬之法律關係訴請被告給付原告六十九
    萬七千零五十三元，及自支付命令聲請狀繕本送達之翌日（即九十二年九月二十
    日）起至清償日止，按年息百分之五計算之利息，為有理由，應予准許。
五、兩造均陳明願供擔保，聲請宣告假執行或免為假執行，核均無不合，爰分別酌定
    相當擔保金額准許之。
六、據上論結，本件原告之訴為有理由，依民事訴訟法第七十八條、第三百九十條第
    二項、第三百九十二條第二項，判決如主文。
中　　　華　　　民　　　國　　九十三　　年　　　三　　　月　　二十五　　日
                                臺灣桃園地方法院民事第一庭
~B審判長法官　郭琇玲
~B　　　法官　賴惠慈
~B　　　法官　林哲賢
右為正本係照原本作成
如對本判決上訴，須於判決送達後廿日內向本院提出上訴狀
中　　　華　　　民　　　國　　九十三　　年　　　三　　　月　　二十五　　日
~B法院書記官　陳淑芬
